【裁判字號】    99,上易,1067
【裁判日期】    991028
【裁判案由】    妨害公務
【裁判全文】
臺灣高等法院臺中分院刑事判決        99年度上易字第1067號
上  訴  人  臺灣彰化地方法院檢察署檢察官
上  訴  人
即  被  告  丙○○
選任辯護人  林世祿律師
上列上訴人等因被告妨害公務案件，不服臺灣彰化地方法院99年
度易字第407號中華民國99年7月2日第一審判決（起訴案號：臺
灣彰化地方法院檢察署99年度調偵字第35號），提起上訴，本院
判決如下：
    主  文
上訴駁回。
    理  由
一、本案經本院審理結果，認第一審判決認事用法及量刑均無不
    當，應予維持，並引用第一審判決書記載之事實、證據及理
    由（如附件）。
二、本件檢察官提起上訴意旨略以：被告身為法院書記官本應守
    法自持，竟擅以職務之勢要求員警違法執行職務，嚴重破壞
    官箴，且犯後不思自我檢討，竟仍曲法任意對員警提告，心
    存藉此逃避刑責之僥倖心理，復於偵查中故意不遵期到庭受
    訊，並影響員警公正辦案之空間，雖被告於審理中已坦承犯
    行，並與員警達成民事和解，然就前述影響司法風氣之犯行
    ，亦應當量處妥適之刑，以符合罪刑相當原則，並契合社會
    之法律感情，然原審所為之量刑實有違前述刑事審判旨在實
    現刑罰權分配的正義，自難謂原審判決之量刑妥適等語。
三、本件被告丙○○提起上訴意旨略以：檢察官於原審審理中當
    庭表示尊重法院判決，今卻出爾反爾提出上訴，伊也只好上
    訴。又參考其他妨害公務的案例，原審判處拘役50日，並無
    過輕，尤其原審判決雖然宣告緩刑，但須向公庫支付新臺幣
    （下同）6萬元，已相當於拘役60日之罰金。且伊已因此事
    件遭停職1年多，而子女均在就學中，母親也靠伊一人扶養
    ，唯一房子又為了遠避美國的姊姊作保受其連累而遭查封，
    經濟情況極為不佳，故原審判決之刑度不可謂不重，公益捐
    亦屬太高等語。
四、按量刑輕重係屬事實審法院得依職權自由裁量之事項，苟已
    斟酌刑法第57條各款所列情狀而未逾越法定刑度，不得遽指
    為違法（參最高法院72年度台上字第6696號、75年度台上字
    第7033號判例要旨），且在同一犯罪事實與情節，如別無其
    他加重或減輕之原因，下級審量定之刑，亦無過重或失輕之
    不當情形，則上級審法院對下級審法院之職權行使，原則上
    應予尊重（參最高法院85年度臺上字第2446號判決）。
五、查本件被告所犯刑法第135條第1項之妨害公務罪，其法定刑
    為「3年以下有期徒刑、拘役或300元（銀元）以下罰金」。
    又被告之強暴脅迫行為，係對員警大聲咆哮並用力拍打辦公
    桌，此較諸其他對員警辱罵或身體攻擊之情節，尚非屬極為
    嚴重，且刑法第57條對於量刑審酌之事項中，並不包括職業
    別之考量，若僅因被告係書記官即應科以較重之刑，亦有違
    人民在法律上一律平等之憲法原則，況其已因書記官之公務
    員身分，依法遭移送公務員懲戒委員會懲戒，迄今已停職1
    年多，此經被告供陳在卷（參本院卷第40頁背面筆錄），並
    有公務員懲戒委員會99年2月20日臺會議字第0990000326號
    函在卷可稽（參調偵卷第27頁）。另本件於偵查中，檢察官
    曾傳喚被告於98年10月16日、99年1月22日、99年2月5日到
    庭，被告僅最後一次未遵期到庭，嗣被告於原審審理，本院
    準備程序及審理中，均有按時出庭應訊，此有各該筆錄在卷
    可證，是亦非能因被告一次未到庭，即不究明原因（被告在
    本院係稱其身體不舒服忘記了），一謂認其係故意不到庭，
    態度不佳，而應予重判。本院因認原審對初犯並已與員警甲
    ○○達成和解之被告，依刑法第57條規定審酌「被告身為法
    院書記官，本應守法自持，竟擅以職務之勢要求員警違法執
    行職務而破壞官箴，行為確屬不該，惟被告行為時甫飲酒後
    帶有酒意，行事思慮欠周，事後已感後悔，不但與員警甲○
    ○達成和解（有和解書一紙附卷可憑），並於本院審理中坦
    承犯行，另考量被告藉用力拍打辦公桌桌面而施強暴脅迫，
    尚非對人身攻擊施暴」等情，量處被告拘役50日，如易科罰
    金，以新臺幣1000元折算壹日，復敘明「被告未曾因故意犯
    罪受有期徒刑以上刑之宣告，此有臺灣高等法院被告前案紀
    錄表在卷可憑，其因一時未能深思熟慮，致為本件犯行，於
    本件之犯罪情節尚未至無可原宥之程度，且犯後已坦承犯行
    ，頗見悔悟之意，被告經此偵、審程序，當知警惕守法，應
    無再犯之虞」等理由，對被告併予宣告緩刑3年，並依刑法
    第74條第2項第4款規定，諭知應向公庫支付6萬元等，並未
    逾越法定刑度，且無過重或失輕之明顯不當情形，依前揭說
    明，本院即應予尊重。檢察官及被告上訴意旨，仍各執前詞
    指摘原審判決不當，提起上訴，均無理由，均應予駁回。
據上論斷，應依刑事訴訟法第373條、第368條，判決如主文。
本案經檢察官乙○○到庭執行職務。
中    華    民    國    99    年    10    月    28    日
            刑事第七庭    審判長法  官  林  榮  龍
                                法  官  王  義  閔
                                法  官  李  秋  娟
上列正本證明與原本無異。
不得上訴。
                                書記官  詹  錫  朋
中    華    民    國    99    年    10    月    28    日

司法院資訊處製作；財團法人民間司法改革基金會備份。
